【裁判字號】    99,交聲,299
【裁判日期】    990825
【裁判案由】    違反道路交通管理處罰條例聲明異議
【裁判全文】
臺灣苗栗地方法院交通事件裁定         99年度交聲字第299號
原處分機關  交通部公路總局新竹區監理所苗栗監理站
異  議  人
即受處分人  甲○○
上列受處分人因違反道路交通管理處罰條例案件，對於交通部公
路總局新竹區監理所苗栗監理站於民國99年7 月23日所為之竹監
苗字第裁54-GF0000000號處分（原舉發案號：中市警交字第GF00
00000 號），聲明異議，本院裁定如下：
    主  文
異議駁回。
    理  由
一、原處分意旨略以：異議人即受處分人甲○○於民國99年6 月
    28日13時43分許，騎乘車牌號碼LAW-895 號重型機車行經台
    中市○○路○ 段500 號處，為台中市警察局第五分局北屯派
    出所警員當場攔停掣單舉發「逆向行駛」違規；嗣受處分人
    於應到案日期內到案申訴，原處分機關函請舉發機關調查結
    果，仍認異議人有上開違規行為，遂依道路交通管理處罰條
    例第45條第1 款、第63條第1 項第1 款暨違反道路交通管理
    事件統一裁罰標準及處理細則第41條第4 項規定，於99年7
    月23日裁處異議人罰鍰新臺幣（下同）900 元整，並予記違
    規點數1 點，原處分並無不法等語。
二、異議意旨略以：異議人於民國99年6 月28日13時43分許，騎
    乘車牌號碼LAW-895 號重型機車於台中市○○路○ 段500 號
    前左轉入巷，距巷口10餘公尺，適時員警經過攔下開單，異
    議人因有急事未便逗留，員警匆促開單，罰單內錯字俟員警
    更正後，異議人惟恐被依妨礙公務提告，異議人便遵員警之
    命簽名於罰單之上，致難甘服，為此向法院聲明異議，請求
    撤銷原處分等語。
三、按汽車駕駛人，爭道行駛有不按遵行之方向行駛者，處新臺
    幣600 元以上1,800 元以下罰鍰，並記違規點數1 點，道路
    交通管理處罰條例第45條第1 款、第63條第1 項第1 款分別
    定有明文。而道路交通管理處罰條例所稱之汽車，依該條例
    第3 條第8 款規定，係包括機器腳踏車在內。次按機器腳踏
    車行駛之車道，應依標誌或標線之規定行駛，道路交通安全
    規則第99條第1 項前段規定甚明。
四、經查：
(一)、異議人於上揭時、地，騎乘車牌號碼LAW-895 號重型機車為
    警舉發「逆向行駛」乙節，有原舉發單位即臺中市警察局中
    市警交字第GF0000000 號舉發違反道路交通管理事件通知單
    、裁決書、送達證書各1 份在卷足憑。
(二)、次依證人即本件舉發警員徐日進到庭具結證稱：「（本件取
    締經過？）當時我騎警用機車，在三光巷與太原路停等紅綠
    燈，同車道的正前方約5、60 公尺，一部機車從九龍街口在
    機車道逆向行駛。他大概行駛1、20 公尺，快到九龍東街口
    了，我等綠燈後攔檢下來，異議人表示他是要左轉九龍東街
    ，他堅持認為他為了方便左轉，不是騎很快，為何要取締他
    」、「（當時太原路三段，你的對向車道有很多車嗎？）有
    車流，但不密集」、「（你同向的車道在路邊有無像今日庭
    呈的照片，有很多車子停放在太原路三段由東向西的路邊？
    ）有」、「（該道路上有無繪製行進方向的標線？）無」、
    「（駕駛人要如何判斷同向或逆向？）太原路每個路口在順
    向路口有劃停止線，代表逆向車子不得逆向行駛」、「（從
    旁邊停車的車頭位置也可知道該路的順向的方向為何？）可
    以」、「（所以太原路不是單行道？）不是」、「（你視力
    ？）雙眼矯正後均1.0 ，當時有戴眼鏡執勤」、「（當時光
    線？）晴天，光線良好」、「（有無誤認車輛的可能？）無
    」、「（你與異議人有無恩怨關係？無」等語綦詳（見本院
    99年8 月17日訊問筆錄），並有證人庭呈之現場圖1 份及現
    場照片3 張以資佐證（見本院卷第27至29頁）。衡諸證人徐
    日進係依法執行公務之人員，經到庭具結，證述其攔停舉發
    經過，對異議人所騎乘上開重型機車如何逆向行駛之舉發過
    程的證述，連續而完整，顯見證人對舉發當時之記憶深刻。
    其與異議人素不相識，並無宿怨，亦無仇隙，應無甘冒自身
    觸犯偽證罪之風險而設詞誣攀之理。且依卷內證據資料並無
    任何積極證據足以證明證人上開證詞係屬虛偽，亦無足以令
    人顯信證人證述為不可採之品性證據或前科證據存在，本院
    自不得僅以證人為本件掣單告發異議人之員警而全盤否定其
    在訴訟上所具有之證人資格及其證言之證明力，故其證言應
    堪採信。
(三)、又鑑於交通違規事實往往驟然而現、稍縱即逝，若硬性要求
    舉發員警不分違規情節，一律必須預留證據，俾便事後提出
    供法院審酌，除有現實技術可行性之困難外，勢將大幅提高
    交通管理之行政成本，並嚴重削弱道路交通管理之行政效能
    ，此絕非立法者制定道路交通管理法規之本意。是舉發單位
    雖未能提出異議人違規照片或攝影畫面供異議人檢視，然當
    場舉發交通違規並不以攝影或照相存證為其要件，亦不以舉
    發錄影或照片為唯一之證明方法，若舉發員警係親眼見聞違
    規經過，並經以證人之身分具結後為證述，此證人證詞仍不
    失為證明方法之一種。本件既經證人徐日進到庭具結，證述
    其攔停舉發經過，確認異議人有逆向行駛之違規事實，則其
    所為之證言應屬可信，業如前述。
(四)、再觀諸卷附之現場照片（見本院卷第28頁），可知異議人遭
    舉發違規地點鄰側停放之車輛，車頭均呈一致「東向西」方
    向停車，足徵行經太原路三段北側之車輛，均依東向西之方
    向前進，則異議人行經上開路段時，自應注意該路段車輛遵
    循之行進方向，要無冒然騎車朝反方向行駛之理。異議人雖
    辯稱其當時只有轉進巷子10多公尺逆向而已云云（見本院卷
    第23頁背面），然不按遵行方向行駛之處罰，並不以駕駛人
    行駛相當之距離為必要，縱異議人不按遵行方向所行駛之距
    離甚短，亦無礙其違規事實之認定。況上開路段既為劃有雙
    黃實線之雙向道，用路人即應遵行，否則任何用路人枉顧道
    路交通標誌、標線、號誌之設置而恣意使用道路，將無法維
    護交通安全秩序；是異議人不得以其主觀認為僅行駛10公尺
    不算逆向，即謂該行為未構成違規。
(五)、異議人雖以前詞置辯，然按違反道路交通管理事件舉發通知
    單本係用以通知被舉發人交通違規之事實，若警員當場舉發
    時已告知被舉發人其違規事實，自生通知之效力，不因被舉
    發人嗣後拒絕簽收舉發通知單而異其效果，此觀違反道路交
    通管理事件統一裁罰基準及處理細則第11條第1 項第1 款「
    拒絕簽章者，仍應將通知聯交付該駕駛人或行為人收受，並
    記明其事由及交付之時間；拒絕收受者，應告知其應到案時
    間及處所，並記明事由與告知事項，視為已收受」之規定自
    明。依此規定，異議人並非不得拒絕簽收舉發通知單，僅係
    應自負拒絕簽收之法律效果而已。倘異議人僅消極拒絕簽收
    違規通知單而別無其他妨害公務之積極行為，尚難謂因此即
    構成妨害公務，是異議人以惟恐被依妨礙公務提告，便遵員
    警之命簽名於罰單之上，致難甘服云云，容有誤會。另本件
    舉發警員於登載「車牌號碼」、「違規地點」及「違規事實
    」欄時，因為筆誤，而有登載錯誤之情形，惟其發現錯誤後
    ，業已當場更正，並於其上加蓋職章後始交付予異議人簽名
    收受，此有前述舉發違規通知單在卷可按，異議人自不得執
    此謂舉發警員之舉發程序有誤而解免自己違反道路交通管理
    處罰條例45條第1 款規定之行政責任，是異議人前開所辯，
    洵非可採。
(六)、本院審酌證人徐日進上開證述之內容，佐以當時異議人行駛
    之路線、證人徐日進騎乘警用機車行進之方向、現場圖及現
    場照片所示，經相互印證後，認原舉發單位據以舉發異議人
    有前揭不按遵行方向行駛（逆向行駛）之違規情事，並無違
    常理，而異議人亦未就執勤員警之舉發如何有誤，提出相關
    證據以供本院調查，其所為之指摘，經核並無依據。從而，
    異議人有於上述時、地爭道行駛不按遵行之方向行駛之行為
    ，且經合法舉發一事，堪予認定。
五、綜上所述，本件異議人既有前揭不按遵行方向行駛之違規行
    為，原處分機關依道路交通管理處罰條例第45條第1 款、第
    63條第1 項第1 款之規定及違反道路交通管理事件統一裁罰
    基準表，裁處異議人罰鍰900 元，並記違規點數1 點，核無
    違法或不當之情事，聲明異議意旨僅執前詞，任意指摘原處
    分，並無理由，應予駁回。
六、據上論斷，應依道路交通管理處罰條例第87條第2 項，道路
    交通案件處理辦法第19條，裁定如主文。
中    華    民    國    99    年    8     月    25    日
                  交通法庭  法  官  林信旭
以上正本證明與原本無異。
如不服本裁定應於送達後5 日內向本院提出抗告狀。
                            書記官  巫  穎
中    華    民    國    99    年    8     月    25    日

司法院資訊處製作；財團法人民間司法改革基金會備份。
